臺灣高等法院刑事判決　　　　　　　　93年度上訴字第3586號
　　上　訴　人
　　即　被　告　乙○○
　　指定辯護人　本院公設辯護人郭書益
上列上訴人因強盜等案件，不服臺灣新竹地方法院93年度訴字第
175號，中華民國93年11月4日第一審判決（起訴案號：臺灣新竹
地方法院檢察署93年度偵字第1526號），提起上訴，本院判決如
下：
    主  文
原判決關於攜帶兇器強盜暨定應執行刑部分均撤銷。
乙○○意圖為自己不法之所有，攜帶兇器，以強暴至使不能抗拒
，而取他人之物，累犯，處有期徒刑柒年拾月。扣案具殺傷力之
改造金屬玩具手槍壹支（含彈匣壹個、槍枝管制編號0000000000
號）及子彈貳顆均沒收之。
    事  實
一、乙○○前曾於民國86年間因違反麻醉藥品管理條例及竊盜案
    件，經原審於86年8月27日以86年度易字第1383號分別判處
    有期徒刑4月及10月，並定應執行刑為有期徒刑1年，於同年
    10月24日確定，自87年3月26日入監執行，於同年12月15日
    假釋出監，刑期至88年3月2日期滿未經撤銷假釋，而以已執
    行完畢論（此部分構成累犯）。又曾於91年6月間因違反槍
    砲彈藥刀械管制條例及贓物案件，經臺灣桃園地方法院於92
    年12月9日以92年度訴字第654號分別判處有期徒刑1年4月，
    併科罰金新臺幣（下同）36000元，及有期徒刑6月，並定應
    執行刑為有期徒刑1年9月，併科罰金36000元，於93年1月27
    日確定（此部分未構成累犯），猶不知悔改。
二、乙○○意圖為自己不法之所有，於93年2月25日凌晨零時許
    ，未經許可，攜帶可發射子彈具有殺傷力之仿ＧＬＯＣＫ廠
    17型半自動90手槍製造之改造金屬玩具手槍1支（含彈匣1個
    ，槍枝管制編號：0000000000號）、具有殺傷力之土造子彈
    1顆及改造子彈3顆等物（上開槍、彈係乙○○於92年11、12
    月間受姓名年籍均不詳綽號「龍哥」之成年男子委託，代為
    保管，即未經許可而持有並藏放在位於新竹市○○路73號6
    樓之1住處，所犯寄藏槍、彈罪業經原審判處有期徒刑1年6
    月，於本院審理中撤回上訴確定）並置於腰際後外出，欲尋
    找可下手竊取財物目標，於同日凌晨1時許，在新竹縣竹東
    鎮○○路240巷12號前，見丙○○所有車牌號碼2987—ＦＶ
    號（起訴書誤載為7Ｖ—9339號）自小客車停在該處，因該
    部汽車車窗玻璃均貼深色隔熱貼紙而誤認車內無人，欲竊取
    該部汽車，即著手開啟駕駛座車門並坐入，適該車車門未上
    鎖，正在該部汽車內副駕駛座睡覺之車主丙○○上突然驚醒
    ，乙○○為掩飾犯行敗露，旋而對丙○○佯稱：友人囑其來
    駕車，上錯車等語後，隨即下車。丙○○不以為意，仍繼續
    在該副駕駛座睡覺，約隔20分鐘後，乙○○未得財，心有未
    甘，乃又變更犯意，承前為自己不法所有之單一意圖，基於
    強盜該部汽車之犯意，持前開之槍、彈，復再返回該處，並
    敲前揭自小客車之車窗，示意丙○○下車，丙○○下車並詢
    問乙○○有何事，乙○○不發一語即將前揭槍枝子彈上膛，
    並持槍指著丙○○，丙○○見狀甚感驚慌而不敢抗拒，隨即
    逃逸至附近巷內，乙○○以此強暴方式至使丙○○達於不能
    抗拒，而強盜前開自小客車得手，隨即駕駛上揭自小客車離
    開現場，駛至苗栗縣三義鄉勝興村水美315之100號旁時，見
    甲○○所有車牌號碼7Ｖ—9339號（起訴書誤載為2987—Ｆ
    Ｖ號）自小客車停放路旁無人看管之際，為避免所為前開強
    盜丙○○所有自小客車之行為遭警追緝，乃另行起意，持原
    置於前開車牌號碼2987—ＦＶ號自小客車上之扳手，下車竊
    取車牌號碼7Ｖ—9339號自小客車之車牌2面，得手後，將前
    揭車牌號碼2987—ＦＶ號自小客車之車牌拆下並丟棄在路旁
    後，再將甫竊得之車牌號碼7Ｖ—9339號自小客車之車牌改
    懸掛在前揭原車牌號碼2987—ＦＶ號自小客車上後（此部分
    竊取汽車車牌2面所犯之竊盜罪，業經原審判處有期徒刑4月
    ，於本院審理中撤回上訴確定），繼續駕駛上開已改懸掛車
    牌號碼7Ｖ—9339號車牌之自小客車（原車牌號碼為2987—
    ＦＶ號）至桃園縣桃園市○○○路505號前，因疲憊而停車
    睡覺，惟並未關閉引擎。嗣於93年2月25日23時10分許，因
    該自小客車前曾改裝過而發出吵雜聲響，經附近居民報警，
    警員張榮仁、鄭宇欽、邱創路與李諳濟依據車號查得該車為
    贓車（丙○○則於同日凌晨2時許，前往新竹縣警察局竹東
    分局二重派出所報案，甲○○於同日18時35分許已報案失竊
    車牌），乃趕抵現場，並敲打該自小客車之車窗，示意乙○○打開車門後，警員即在前揭自小客車駕駛座下方起出前開
    具有殺傷力之改造金屬玩具手槍1支（含彈匣1個，槍枝管制
    編號：0000000000號）、具殺傷力之土造子彈1顆（鑑驗時
    已試射）及改造子彈3顆（鑑驗時試射1顆），因而循線查獲
    ，並扣得前揭自小客車1部、車牌號碼7Ｖ—9339號之車牌2
    面、丙○○所有並置放在前揭自小客車內之鑰匙（含遙控器
    ）1副、金融卡4張、行動電話2支、黑色皮包1個、身分證1
    張（以上均業經發還丙○○）等物。
三、案經桃園縣政府警察局桃園分局報請臺灣新竹地方法院檢察
    署檢察官偵查起訴。
    理  由
一、訊據被告乙○○於原審時固不否認有在前開時地，將前揭槍
    枝上膛後，持該槍指著被害人丙○○，被害人丙○○見狀逃
    走，之後被告並駕駛被害人丙○○所有前揭自小客車離開現
    場等情，惟矢口否認有何加重強盜犯行，辯稱：當時是綽號
    鍾由實際名字為廖炆炫與丙○○間有財務糾紛，廖炆炫打電
    話給伊，向伊說丙○○在何處，鍾由就開車載伊到案發地附
    近的巷口，伊自行過去，打開駕駛座的車門，坐進去看，確
    定是丙○○後，伊就假稱不好意思上錯車而離開，之後伊又
    持槍再回去，敲他駕駛座的玻璃，他就下車，問伊要做什麼
    ，伊就把槍上膛，比著他，伊原意是要把他押走，他就叫救
    命並從巷子跑掉，附近鄰居的燈都亮起來，鍾由的車又已開
    走，伊才會把丙○○的車開走而離開現場，伊並不是有意要
    搶他的車，之後是因怕被警察抓，才會去偷車牌掛上去云云
    ，被告乙○○於本院則辯稱：被害人丙○○下車後以兇惡口
    氣質問伊何事，伊一時慌張，前開槍枝不慎掉落地上，伊即
    將槍撿起插在上衣內袋，被害人丙○○目睹渠有槍就往後跑
    ，並喊救命，當時尚有友廖炆炫（綽號鍾由）亦在場，廖炆
    炫與丙○○間有糾紛，廖炆炫欲與丙○○協商，伊不知丙○○與廖炆炫間有何糾紛，為防身伊始持槍偕同廖炆炫前往，
    後來被害人跑開的時候，廖炆炫也跟著跑掉，伊因追趕丙○○呼叫救命，伊追丙○○無著後，害怕乃獨自將丙○○之汽
    車駛離，並無強盜被害人汽車之犯意云云。
二、經查：
  (一)被告乙○○經警緝獲之初，經檢察官向原審聲請羈押，於原
    審訊問時曾辯稱：警詢時其意識不清，且為警毆打逼供，所
    為竊盜、強盜之自白不實云云，（原審93年度聲羈字第35號
    卷內）然於嗣後之偵查中，承辦檢察官傳訊查獲之員警張榮
    仁、鄭宇欽、邱創路、李諳濟等4人為證時，被告彭焜卻未
    陳稱為警刑求逼供並指出何人對其刑求之情節（見93年度偵
    字第1526號卷【以下簡稱第1526號偵卷】第71至73頁），且
    於該次偵查訊問時，猶自承承認、強盜、槍砲彈藥刀械管制
    條例等罪，抑且，於原審時又自承：警局所為自白並非係在
    遭受刑求或其他不正方法之下而作成，亦未有未依其意思記
    載之情形等語（見原審卷第219頁背面），足見被告彭焜於
    原審羈押審訊時所為警詢自白遭受刑求云云，應非事實，不
    足採信。
  (二)扣案之槍彈經送內政部警政署刑事警察局鑑定結果，送鑑克
    拉克90式手槍1支（槍枝管制編號：0000000000號），認係
    由仿ＧＬＯＣＫ廠17型半自動手槍製造之玩具手槍換裝土造
    金屬槍管而成之改造手槍，機械性能良好，可供擊發子彈使
    用，認具殺傷力；送鑑子彈4顆，其中1顆，認係土造子彈，
    具直徑約8點99ｍｍ金屬彈頭，經實際試射，可擊發，認具
    殺傷力；另3顆，認均係由玩具金屬彈殼加裝直徑約8ｍｍ金
    屬彈頭改造而成之改造子彈，採樣1顆試射，可擊發，認具
    殺傷力等情，有該局於93年3月15日所出具之刑鑑字第09304
    9843號槍彈鑑定書1份附卷足憑（見原審卷第93至96頁）。
    故上開扣案之槍、彈具有殺傷力，客觀上足以對人之生命、
    身體造成危害，應屬兇器無誤。
  (三)被告乙○○於警詢時供述：伊於25日零時許將持有之槍枝置
    於腰際內並走路四處找尋可下手之對象，於行至新竹縣竹東
    鎮○○路240巷12號前，發現1部黑色三陽牌自小客車主在車
    內副駕駛座睡覺（按應不知汽車內有丙○○，此部分如後述
    ）伊眼見該車車門未上鎖，即開啟駕駛座車門並坐入，後該
    車主即驚醒問伊要作什麼，此時伊向他稱我開錯車就下車，
    後伊就在附近逛了一下再次返回現場持槍敲其車窗並強盜搶
    奪該車主的車輛，該車主將鑰匙插在電門上，伊隨即將車開
    走，當時只有伊1人持槍搶奪該車主的車輛等語綦詳（第152
    6號偵卷第6、7頁），核與證人即被害人丙○○於警詢、偵
    訊及原審審理時所指述：當日25日凌晨其甫下班正駕車返家
    後，以行動電話與女友談天，後於副駕駛座上睡覺（丙○○
    因未攜帶住處鑰匙，不免吵醒家人，故於車上睡覺），當時
    車子未上鎖，鑰匙未取下，被告直接進入駕駛座，其問被告
    為何進入車內，被告稱是朋友叫他來牽車，有可能牽錯，即
    離去，約過了20分鐘後，被告返回在駕駛座前擋風玻璃手持
    1把槍，並敲其的車窗，當時其立刻下車詢問被告有何事，
    但被告未加理會，並將手持的槍上膛並靠近其身體，當時其
    非常害怕，立即直奔跑到自家旁小巷內，不敢回頭，並大叫
    有小偷，因呼叫小偷，社區居民較快出現，約30秒，被告即
    發動車子加速離去，鄰居出來時被告就已經跑掉了，只有聽
    到車子在跑的聲音等語之案發經過情形大致相符（見第1526
    號偵卷第12頁背面、71頁、原審卷第104至120頁），並為證
    人即查獲警員張榮仁、鄭宇欽、邱創路及李諳濟等人於偵訊
    時證述：有民眾報案，在桃園市○○○路505號前有1部車號
    7Ｖ—9339號自小客車停在該處，發動很久，並且有吵雜的
    聲音影響附近居民，我們據報查詢該車是贓車，我們就前往
    現場查看，發現被告坐在該車駕駛座，椅子是躺下來，被告
    有遲疑一下才打開車門。一開車時，我們目視可及在駕駛座
    下方有1把手槍，就將被告逮捕等情甚明（見第1526號偵卷
    第71、72頁），況且，被告於原審審理時亦自承確實係以該
    改造手槍指向被害人，並於嗣後開走被害人所有之自小客車
    等情，此外，復有桃園縣政府警察局桃園分局扣押筆錄1份
    、贓物認領保管單2份、車輛竊盜、車牌失竊資料個別查詢
    報表—查詢車輛認可資料1份、被害人丙○○所有前揭自小
    客車及車牌暨被害人丙○○所有物品等照片七幀、被害人甲○○所失竊7Ｖ—9339號車牌照片四幀、贓物認領保管單一
    份及車輛竊盜、車牌失竊資料個別查詢報表—查詢車輛認可
    資料各一份等在卷足稽（見第1526號偵卷第21、22、24頁）
    ，再者，並有前揭具殺傷力之改造金屬玩具手槍1支、土造
    子彈1顆及改造子彈3顆等物扣案足資佐證（見第1526號偵卷
    第14、17、18、20、22至24頁、原審卷第91、92頁），則自
    被告行為外觀而論，足認其確有持前揭業已將子彈上膛之槍
    枝指著被害人丙○○之強暴行為，並至使其不能抗拒後，而
    強取被害人丙○○所有右開自小客車之犯行無訛。
  (四)被告所辯稱：當時是因鍾由和丙○○間有債務糾紛，叫伊出
    面，打算把丙○○押走，而鍾由名字叫廖炆炫云云。惟查被
    告為警查獲後，於翌日（即26日）由警解送至臺灣新竹地方
    法院檢察署，經該署檢察官訊問時，被告係供稱：「（懸掛
    7Ｖ—9339號車牌之原車號2987—ＦＶ自小客車如何來的？
    ）我不知道，我是被朋友羅勝文於93年2月25日下午1時許從
    新竹載過去的。他叫我在車上等他一下，我就在副駕駛座睡
    著」等語（見第1526號偵卷第45、46頁），嗣經檢察官向原
    審聲請羈押時之審訊時亦供述同上內容之情節，有訊問筆錄
    1份在卷足按（見原審93年度聲羈字第35號卷第4至5頁）。
    嗣後，檢察官於93年3月25日傳訊被害人丙○○、承辦警員
    張榮仁、鄭宇欽、邱創路及李諳濟等人到庭，被告則更易前
    詞而供述：當時是與朋友去丙○○住處確認他是否伊等之仇
    人，後來確認無誤，伊才回去拿槍，伊承認竊盜罪嫌等語（
    見第1526號偵卷第72、73頁）。本案經檢察官提起公訴後，
    被告於原審訊問時則又翻異前供改稱：當天伊是和綽號鍾由
    的朋友要去找丙○○，丙○○和鍾由有糾紛，伊去找他的目
    的是要請他出來和鍾由談，是因綽號鍾由者和被害人丙○○
    有債務糾紛，找伊出面，目的是要先教訓丙○○，伊與廖炆
    炫原打算將丙○○押往山上毆打云云（見原審卷第32、33頁
    ），後於原審審理時又供稱：鍾由（即廖炆炫）跟伊說他和
    丙○○間有談判挑釁之糾紛，廖炆炫對這個人很不順眼云云
    （見原審卷第223頁），被告乙○○於本院則又陳稱：丙○○與伊友人廖炆炫有口角糾紛，糾紛內容伊不知道等語（本
    院卷第80、108頁）云云，是以綜觀被告就被害人丙○○與
    廖炆炫間有何牽連，被告乙○○先則稱財務糾葛，後所供則
    僅為口角糾紛，內容差距甚大，是否屬實，已非無疑。
  (五)證人廖炆炫雖於本院證稱：被告乙○○當日與其閒聊時，聽
    及其與丙○○間有口角糾紛，為替其出氣，其不知被告持有
    槍、彈，遂由其騎乘機車載被告乙○○至丙○○家中，並指
    明該部汽車即為丙○○所有，聽聞丙○○呼喊救命其即離開
    現場。被告去找丙○○，見被告靠近該部汽車，約過2分鐘
    後，聽聞丙○○自巷口跑出並呼喊救命其即離開現場，其當
    時並不知道丙○○在車上，其是準備要砸丙○○的車云云（
    本院卷第109、110頁），然證人丙○○已堅決否認與廖炆炫
    間有任何口角或財務糾葛等語（原審卷116、117頁），且被
    告乙○○原稱與廖炆炫係謀議將丙○○押往山上毆打云云（
    見原審卷第33頁），與證人廖炆炫所稱係欲毀損丙○○該汽
    車云云，目的亦有不符，抑且，被告於偵查及本院陳稱：友
    人廖炆炫開車載伊先至丙○○家中確認為尋找之仇人無誤後
    ，當時槍、彈放置於廖炆炫車上，故伊再返回廖炆炫車上取
    出槍、彈，因為廖炆炫當時坐在車上後坐，不想讓丙○○認
    出，故由伊獨自前去云云（第1526號偵卷第72頁、原審卷第
    32、49、220頁反面、本院卷第111頁），依被告乙○○所陳
    述內容，應係廖炆炫駕駛汽車載被告乙○○前往強盜現場，
    然證人廖炆炫卻證稱係騎乘機車載被告乙○○前往該處，渠
    2人所供述搭乘之交通工具，相互矛盾，再者，被告乙○○
    又稱係第2次折返證人廖炆炫之車時，始自車上取出槍、彈
    ，然證人廖炆炫卻未證述被告有再折返其車拿取槍、彈之情
    節，渠2人對於被告持有該槍、彈之情形，所述過程並有重
    大之差異，若證人廖炆炫確有騎乘機車載被告乙○○前往該
    處，何以渠2人所陳述內容，卻有如此嚴重相互矛盾及不符
    之情節。
  (六)退步言，縱認被告前揭所辯：因綽號鍾由之廖炆炫和被害人
    丙○○間有糾紛，案發當時會持槍指著被害人丙○○，目的
    是想要將他押走一節為真實，然被告所指綽號鍾由之廖炆炫
    和被害人丙○○間究竟有何糾紛，被告先後所供述內容已有
    出入。然如為債務糾紛，廖炆炫自始至終未將其和被害人丙○○確有債權債務關係之相關憑證資料交予被告觀看以證明
    確有其事，亦未向被告具體說明2人間債務關係為何？故被
    告對於2人間債務關係究竟詳情如何、所積欠金額有多少等
    細節均不清楚；又如為談判挑釁，為何會如此，被告亦不清
    楚等情，均為被告自承在卷（見原審卷第33、223頁），則
    僅憑藉廖炆炫者之三言兩語，被告如何能確信廖炆炫與被害
    人丙○○間確有金錢或其他糾紛而需由其代為處理？再者，
    一般代他人處理債務或其他糾紛之人所圖不外乎牟取高額利
    益或為朋友情誼之故。就前者而言，被告並未獲廖炆炫允諾
    支付任何報酬，是其並無為獲取高額利益而代為處理之必要
    。就後者而言，被告雖謂和廖炆炫認識好幾個月，關係很好
    ，也時常見面，且依被告觀念，朋友就應該兩肋插刀云云（
    見原審卷第219、220頁），然被告於原審93年5月5日第1次
    調查問及綽號鍾由者之詳細姓名地址等資料時，被告係供述
    ：伊不知道鍾由之真實姓名等語（見原審卷第33頁），迄至
    原審同年8月6日訊問時，被告才供稱：鍾由的名字叫做廖炆
    炫等語（見原審卷第175頁），又被告對廖炆炫與被害人丙○○間究竟有何仇怨之細節，亦未獲廖炆炫告知則被告果真
    和廖炆炫交情甚深，為何竟連廖炆炫之詳細姓名、地址、和
    被害人丙○○間有何過節等均不知悉？而被告於案發當時所
    持之槍彈係具有殺傷力，且持業已上膛之槍枝指著他人此種
    強暴行為，所涉及之刑事責任必會比僅係純粹徒手毆打以教
    訓他人所涉及刑責為重等情，應為被告所知悉，而被告復自
    承：伊原先沒有跟鍾由說我有這些槍彈，當時我回車上拿包
    包，伊是跟他說我東西忘了放在車上，他也沒有問我要拿什
    麼東西，也沒有問伊去看丙○○看的怎樣等情（見原審卷第
    222頁背面），足見如確有綽號鍾由者要求被告代為處理與
    被害人丙○○間糾紛一事，綽號鍾由者也自始至終並未要求
    被告要以持槍押人如此激烈手段來代為教訓，尋回公道。而
    綽號鍾由之廖炆炫又未和被告一同前往被害人丙○○所有上
    揭自小客車旁，且所駕駛車輛如被告所言又係停在遠處，則
    謂被告竟會為連詳細姓名地址均不知悉之人，如此積極主動
    ，單槍匹馬，也不需勞煩綽號鍾由者在附近代為把風，觀察
    有何風吹草動，就持已上膛槍枝指著被害人丙○○之強暴行
    為，欲單獨押被害人丙○○行經一段路途，以便來至廖炆炫
    所駕駛之自小客車旁，而毫不擔心萬一經人察覺，其本身將
    會遭訴追持槍押人之刑事責任，且身在遠處之綽號鍾由者萬
    一趁機逃逸，其將會身陷無法舉證及無力辯白之境地，被告
    所辯有違情理之常。
  (七)又被告自承：案發當天，伊並不是第一次見到丙○○，因為
    之前丙○○曾經去伊朋友開的洗車店洗車，當時鍾由和我在
    裡面泡茶，鍾由有告訴伊那是丙○○，伊就看一眼，記住輪
    廓和車子等情（見原審卷第33、221頁），果被告所述上情
    為真，則其於案發見停在現場之前揭自小客車中之人的容貌
    時，其應可立即確定是否即係和廖炆炫有糾紛之被害人丙○○，從而如被告果真僅係為替綽號鍾由者處理事務，又怕萬
    一自身有所閃失，則其第一次前往被害人丙○○所有上揭自
    小客車旁時，如確定車內之人確為和綽號鍾由者有怨隙之被
    害人丙○○，即可馬上持槍強制被害人丙○○之行動，並遂
    行其押走被害人丙○○之目的，如若車內之人並非被害人丙○○，再離開便是。被告又何需採取先入車內確定是否為被
    害人丙○○後，離開現場，再耗費時間走回停在遠處之廖炆
    炫所駕駛之車上，取出前揭具有殺傷力之槍彈後，返回現場
    ，再持該槍彈強制被害人丙○○之行動？如此不但多此一舉
    ，且如打草驚蛇，導致被害人丙○○有所警覺而開車離去，
    被告豈不前功盡棄？又參以證人丙○○證稱：其所有之2987
    —ＦＶ號自小客車窗為黑色，並貼有隔熱紙，在夜晚從車窗
    外看無法看到車內情形，被告乙○○第1次進入車內時，看
    見其亦在車內，被告似有感到驚嚇，其自己亦受到驚嚇等語
    （原審卷第106頁、113頁），衡情，在案發當時，適為冬天
    凌晨之深夜，被害人丙○○之所有之2987—ＦＶ號自小客車
    身及車窗為均黑色（見卷附第1526號偵卷第22頁汽車照片）
    ，且丙○○於副駕駛座上睡覺，被告當無法自2987—ＦＶ號
    自小客車車外察覺有無他人在該車內之情形，從而，被告應
    係見2987—ＦＶ號自小客車停放該處，乃萌生貪念，意圖為
    自己不法之所有，不知車內尚有被害人丙○○正在睡覺，欲
    竊取該部汽車而著手進入該車內時，未料丙○○突然驚醒，
    一時措手不及，乃為掩飾犯行敗露，旋而對丙○○佯稱：友
    人囑其來駕車，上錯車等語後，以之搪塞，致被告竊盜未能
    得逞，實堪認定。
  (八)被告於原審又辯稱：當時將槍枝上膛後指著被害人丙○○是
    為將他押走，到綽號鍾由者所駕駛之車旁，讓綽號鍾由者處
    置云云，果被告之心意確為如此，則被告敲打被害人丙○○
    所有上揭自小客車之車窗，要求被害人丙○○下車，其將槍
    枝上膛並持槍指著被害人丙○○時，被告即應出口要求被害
    人丙○○跟隨其離開之語，又豈會如同被告所自承當時並未
    口出任何言語？被告雖復辯稱：因為丙○○已經跑走，我還
    來不及說云云，然被告既能在敲車窗要求被害人丙○○下車
    後，馬上將槍枝上膛並指著被害人丙○○，則其同時為達其
    目的而對被害人丙○○口出跟隨其離開之要求，並非難事，
    也符合常情。然被告卻在被害人丙○○因車窗被敲因而下車
    ，並詢問被告有何事時，竟沈默以對，甚至持業已上膛之槍
    枝指著被害人丙○○時，仍舊不發一語，則被告辯稱真正目
    的係為替綽號鍾由者處理糾紛，要將丙○○押走一節，實遽
    難採信。而被告於偵訊時供述：「當時丙○○有說車子給你
    給你，他就跑掉」等語在卷（見第1526號偵卷第72頁），又
    證人丙○○於原審審理時證述：當時伊跑又喊抓小偷，沒多
    久就聽到發動車子，這情形是繼續發生等語（見原審卷第11
    8頁），兩者互相對照觀之，益徵被告當時持業已上膛之前
    揭槍枝指著被害人丙○○之目的，確係在強盜被害人丙○○
    所有上揭自小客車，而非欲在押走被害人丙○○無訛。
  (九)證人丙○○於原審又證稱：其在跑的時候就有聽到被告發動
    車子，因為其車子有改裝過，聲音很大，其是想他如果跟其
    有仇，為何沒追過來，其的意思是這情形是繼續發生，我跑
    又喊抓小偷，沒多久就聽到發動車子，然後他就開走車子，
    他開車離開我家大門，鄰居才陸陸續續出來，從其下車到聽
    到車子發動的聲音隔三十秒。因為其家隔壁就是巷子，跑到
    巷子說抓小偷，他就發動車子要跑，鄰居出來和其喊抓小偷
    間時間約3分鐘，鄰居出來時，被告就已經跑掉了，只有聽
    到車子在跑的聲音等語（見原審卷第109、110、118頁），
    而本案被告之所以會遭警查獲，乃因被告在查獲地點持續發
    動被害人丙○○所有上揭自小客車，發出吵雜聲音，附近居
    民方才報警等情，已據證人即查獲警員張榮仁、鄭宇欽、邱
    創路及李諳濟於偵訊時證述在卷（見第1526號偵卷第12頁號
    卷第71頁），足徵被害人丙○○所證述：車子因有改裝過，
    所以聲音很大一節，堪信為真實。再者，被告亦供述：被害
    人喊的時候，是燈先亮，後來才有住戶跑出來等語在卷（見
    原審卷第217頁背面），從而足認證人丙○○所證述被告係
    在30秒內發動上揭自小客車後駛離，鄰居係在被告將車子駛
    離後才跑出來等情節，亦為實情。是以如被告真正目的係在
    押走被害人丙○○，不在強盜該部自小客車，則為何在被害
    人丙○○甫逃跑，鄰居均尚未出現時，被告不繼續追趕被害
    人丙○○，卻反係迅速發動被害人丙○○所有自小客車並駛
    離現場？況且案發當時既係深夜，視線本即不如日間晴天之
    良好，在被害人丙○○逃跑並喊叫有小偷後，鄰居又係3分
    鐘後才陸續出現，則被告如果真不具強盜該自小客車之意，
    又衡量諸多情況，決定離去時，其大可利用黑夜之優勢，在
    鄰居尚未出現之空檔，迅速徒步逃逸。然被告卻不思此行，
    反係駕駛相較之下易遭警循線查緝之該部自小客車離開現場
    ，亦與常情有違。亦足見被告在被害人丙○○逃跑後並未隨
    後追躡方為實情。而若如被告所稱既能事先觀察被害人丙○○所有上揭自小客車電門處有鑰匙插著，並在被害人丙○○
    逃跑並大喊，周遭住家才燈亮，鄰居整裝後再跑出之空檔中
    ，進入該部自小客車發動車輛迅速駛離，亦見被告持槍強暴
    被害人丙○○之目的確在強盜被害人丙○○所有上揭自小客
    車，彰彰明甚。
  (十)末查，被告係於93年2月25日凌晨1時許在新竹縣竹東鎮○○
    路240巷12號前將被害人丙○○所有前開自小客車駛離原處
    ，迄於同日23時10分許，方在桃園縣桃園市○○○路505號
    前為警查獲，已如前述，是以中間業已經過將近22個小時，
    而在被害人丙○○所有前揭自小客車遭被告搶走後，其必當
    報警追查等情，亦應為被告所明知，此由被告自承係為避免
    被警查緝方為後述竊取他人所有車牌後懸掛在前揭被害人丙○○所有自小客車上一節，亦可推知，從而苟真如被告所辯
    ，案發當時，將前揭自小客車自原處駛離僅為其迅速脫離現
    場免遭人逮捕之方法，則為避免因駕駛該輛自小客車在道路
    上奔馳，反令己身更易遭警發覺之情形發生，其當應在遠離
    案發現場後，即迅速尋覓適當地點棄置該車，縱有如被告所
    辯恐車上已遺留指紋等情，然既已離開案發現場，被告自有
    充足時間從容湮滅相關跡證後再加以棄置，以使自己完全擺
    脫與本案之任何關聯。然被告卻持續使用上揭自小客車達22
    個小時之久，期間，還竊取被害人甲○○所有車牌號碼7Ｖ
    —9339號車牌2面後懸掛在被害人丙○○所有前揭自小客車
    上，完全未顧及此舉反令己遭受更多被害人報警追查之風險
    ，再者，被告亦使用該車為如其所供述之「前往查獲地點附
    近訪友，討論如何處置該車」之行為，甚且，被告係因民眾
    報案，方為警發現係駕駛贓車而查獲，顯見迄至查獲時為止
    ，被告完全無棄置被害人丙○○所有前揭自小客車之意，是
    從被告於案發當時之行為及事後對上揭自小客車如何處置之
    態度，在在均見被告持業已上膛之槍枝指著被害人丙○○而
    為強暴行為當時之真意並非如其所辯目的在押走被害人丙○○以教訓之，而確係對被害人丙○○所有上揭自小客車具有
    不法所有之意圖而為強盜行為。
  (十一)綜上所述，顯見被告乙○○所辯當時係廖炆炫載其前往被害
    人丙○○處，欲與丙○○談判解決口角或債務糾紛，應係事
    後杜撰之詞，證人廖炆炫於本院所證情節亦屬與被告乙○○
    間相互勾串迴護之證詞，均無可採，被告乙○○所辯無強盜
    犯意及行為顯係事後避重就輕之詞，委無足採。
三、按強盜罪所施用之強暴、脅迫，需足使被害人喪失意思自由
    ，並達於不能抗拒之程度，始足當之，至其是否已達於使人
    不能抗拒之程度，則應就主客觀具體之情狀加以判斷。本案
    被告於案發當時所持之前揭改造金屬玩具手槍1支、土造子
    彈1顆及改造子彈3顆等物確均具有殺傷力等情，已如前述，
    案發當時又係凌晨1時許之深夜時分，觀被告係將該槍上膛
    後，即持槍指著被害人而為強暴行為，則一般人內心之恐懼
    當必至鉅，是就主客觀具體之情狀加以判斷，被告所施用之
    強暴手段，應已足使被害人丙○○喪失意思自由，並達於至
    使被害人丙○○不能抗拒之程度甚明。又強盜與竊盜，僅係
    取得財物之手段不同，而於圖為不法所有，以非法方法取得
    他人財物之點，兩者並無差異，倘原以竊盜之犯意著手行竊
    ，於財物未經入手之際，因被事主發覺，而當場施以強暴、
    脅迫，已至使不能抗拒，嗣後復強取他人之物，顯可認其圖
    為不法所有取得他人財物之犯意，仍相一貫，僅於中途變更
    竊盜手段為強取而已，其本質上已屬強盜行為，自應逕論以
    強盜罪（最高法院24年上字第4673號判例、93年度台上字第
    1011號判決參照）。本件被告攜帶前開之槍、彈見2987—Ｆ
    Ｖ號自小客車停放該處，意圖為自己不法之所有，不知車內
    尚有被害人丙○○正在睡覺，欲竊取該部汽車而著手進入該
    車內時，未料丙○○突然驚醒，一時措手不及，乃為掩飾犯
    行敗露，旋而對丙○○佯稱：友人囑其來駕車，上錯車等語
    後，以之搪塞，隨即下車離去，致竊盜未能得逞，繼而約20
    分鐘內，又持前開之槍、彈，再返回該處，並敲前揭自小客
    車之車窗，示意丙○○下車，待丙○○下車時，被告不發一
    語即將前揭槍枝子彈上膛，並持槍指著丙○○，使被害人丙○○見狀不敢抗拒，隨即逃逸至附近巷內，乙○○以此強暴
    方式至使丙○○達於不能抗拒，而強盜前開自小客車得手等
    情，顯可認為被告乙○○圖為不法所有取得他人財物之犯意
    ，仍相一貫，僅於中途變更犯意，原以竊盜之犯意著手，於
    財物尚未得手之際，因被被害人丙○○發覺，復於緊密之分
    鐘後接續同一不法所有意圖改施以強暴手段，已至使不能抗
    拒，強取他人之物，其本質上已將竊盜犯意升高篜強盜犯意
    而屬強盜行為，自應逕論以強盜罪。寄藏改造金屬玩具手槍
    、子彈與加重強盜罪間是否適用刑法第55條規定從一重處斷
    ，抑或分論併罰，應視開始寄藏之原因如何為斷，若強盜行
    為人早已非法寄藏槍彈，嗣於寄藏期間始臨時起意持之遂行
    強盜行為，此時其寄藏之初，已應論以槍砲彈藥刀械管制條
    例無故寄藏槍彈之行為，與其後臨時起意所犯之加重強盜罪
    ，自應分論併罰。如強盜行為人原未寄藏槍彈，因意圖強盜
    始行備置，即係犯一罪而其方法復犯他罪，此時始具有刑法
    第55條之牽連犯關係（最高法院29年上字第1527號判例、81
    年度臺上字第1508號、91年度臺上字第270號、92年度臺上
    字第1115號判決參照）。
    本案被告持有上開改造金屬玩具手槍、土造子彈及改造子彈
    之初始原因，係受姓名年籍均不詳之綽號「龍哥」之成年男
    子委託代為保管，當時還未發生決定要持槍並強行取走被害
    人丙○○所有上揭自小客車之情事等情，為被告供述在卷（
    見原審卷第223頁），揆諸上開判例、判決意旨，本案被告
    所犯上開寄藏改造金屬玩具手槍、彈藥罪部分，業經原審判
    處有期徒刑1年6月，於本院審理中，撤回此部分之上訴確定
    ，與被告乙○○嗣後另行起意持有前開改造金屬玩具手槍、
    彈藥之兇器犯強盜罪間自應分論併罰。核被告所為，係犯刑
    法第330條第1項之攜帶兇器，強盜罪。又被告乙○○前曾於
    民國86年間因違反麻醉藥品管理條例及竊盜案件，經原審於
    86年8月27日以86年度易字第1383號分別判處有期徒刑4月及
    10月，並定應執行刑為有期徒刑1年，於同年10月24日確定
    ，自87年3月26日入監執行，於同年12月15日假釋出監，刑
    期至88年3月2日期滿未經撤銷假釋，而以已執行完畢論，有
    本院被告全國前案紀錄表各1份在卷可查，其於有期徒刑執
    行完畢後五年內再犯本案有期徒刑以上之上開罪名，為累犯
    ，應依刑法第47條加重其刑。
四、原審以事證明確對被告論科，固非無見。然原審就被告攜帶
    前開之槍、彈，意圖為自己不法之所有，欲竊取該上開2987
    —ＦＶ號自小客車而著手於第1次進入該部汽車內為被害人
    丙○○察覺，隨即下車離去，致竊盜未能得逞，繼而約20分
    鐘內，又持前開之槍、彈，以強暴手段，使被害人丙○○見
    狀不敢抗拒，而強盜前開自小客車得手，以被告乙○○意圖
    為自己不法所有取得他人財物之犯意，仍相一貫，僅於中途
    變更犯意，原以竊盜之犯意著手，於財物尚未得手之際，因
    被害人丙○○發覺，復改施以強暴，已至使不能抗拒，強取
    他人之物，其本質上已屬強盜行為等之犯意變更過程，未於
    判決理由內，詳為敘明，自有違誤，被告上訴意旨，否認犯
    罪，雖無理由，惟原判決既有如上可議之處，自應由本院將
    原判決撤銷改判。爰審酌被告前曾有違反麻醉藥品管理條例
    、竊盜、違反毒品危害防制條例、違反槍砲彈藥刀械管制條
    例及贓物等七次前科，其中於91年6月間係因違反槍砲彈藥
    刀械管制條例及贓物案件，經臺灣桃園地方法院於92年12月
    9日以92年度訴字第654號分別判處有期徒刑1年4月，併科罰
    金36000元，及有期徒刑6月，並定應執行刑為有期徒刑1年9
    月，併科罰金36000元，於93年1月27日確定；另於本案發生
    前之91年5月間起至9月間止，係因犯連續加重竊盜罪，亦經
    臺灣桃園地方法院於92年5月27日以91年度易字第2065號判
    處有期徒刑3年6月，刑前強制工作3年，於同年11月27日確
    定等情，有臺灣新竹地方法院檢察署刑案資料查註紀錄表、
    本院被告全國前案紀錄表及上揭案號之刑事判決各1份附卷
    足按（見第1526號偵卷第55至59頁、原審卷第7至27、228至
    240頁），足見被告素行非佳，及審酌被告犯罪之動機、目
    的、受託寄藏槍彈已屬不該，卻另行起意，持槍彈強盜他人
    所有財物，犯罪手段非輕，危害社會治安甚鉅，且於原審中
    ，對於加重強盜犯行，則一再否認，於本院審理中並勾串證
    人廖炆炫為迴護虛偽之證言，是以難謂被告犯後態度良好，
    再者，觀被告於本院審理時所供稱：「要教訓他」、「我的
    觀念是帶槍去，一般人比較會害怕」、「（雖然是三更半夜
    ，但附近都有住戶，又是巷道，你怎敢這樣拿槍押人？）那
    都沒有人，又是11、12點，那裡又是二重埔是郊區，有什麼
    關係」等語（見原審卷第216、217頁），足見被告對守法及
    尊重他人生命、財產權之觀念淡薄，暨審酌被告寄藏槍彈之
    數量為槍枝1支及子彈4顆、前案違反槍砲彈藥刀械管制條例
    業經法院判處有期徒刑1年4月，被告猶不知悔悟，再犯本案
    ；又被告對所犯加重強盜犯行一再否認等一切情狀，量處如
    主文第二項所示之主刑，以示懲儆。
五、扣案具有殺傷力之仿ＧＬＯＣＫ廠17型半自動手槍製造之改
    造金屬玩具手槍1支（含彈匣一個、槍枝管制編號：0000000
    000號）及其中由玩具金屬彈殼加裝直徑約8ｍｍ金屬彈頭改
    造而成之改造子彈2顆等物，均具有殺傷力，業如前述，均
    係違禁物，應依刑法第38條第1項第1款規定宣告沒收之。另
    直徑約8點99ｍｍ金屬彈頭之土造子彈1顆及另由玩具金屬彈
    殼加裝直徑約8ｍｍ金屬彈頭改造而成之改造子彈1顆，於內
    政部警政署刑事警察局鑑驗時試射完竣，僅存空彈殼，既已
    非違禁物，爰不併宣告沒收之。
據上論斷，應依刑事訴訟法第369條第1項前段、第364條、第299
條第1項前段，刑法第28條、第330條第1項、第47條、第38條第1
項第1款，判決如主文。
本案經檢察官羅榮乾到庭執行職務。
中　　華　　民　　國　　94　　年　　6　　月　　 17　　日
　　　　　　　　　刑事第22庭審判長法　官  黃瑞華
　　　　　　　　　　　　　　　　  法　官  宋  祺
　　　　　　　　　　　　　　　　  法　官  蔡明宏
以上正本證明與原本無異。
如不服本判決，應於收受送達後十日內向本院提出上訴書狀，其
未敘述上訴之理由者並得於提起上訴後十日內向本院補提理由書
（均須按他造當事人之人數附繕本）。
                                  書記官  陳建邦
中　　華　　民　　國　　94　　年　　6　　月　　 17　　日
